【裁判字號】    95,易,3589
【裁判日期】    951220
【裁判案由】    竊盜
【裁判全文】
臺灣臺中地方法院刑事判決              95年度易字第3589號
公  訴  人  臺灣臺中地方法院檢察署檢察官
被      告  甲○○
上列被告因竊盜案件，經檢察官提起公訴（95度偵字第22048號
），本院合議庭裁定由受命法官獨任行簡式審判程序，判決如下
：
      主   文
甲○○竊盜，處有期徒刑月，如易科罰金，以銀元佰元即新
臺幣玖佰元折算壹日；又竊盜，累犯，處有期徒刑月，如易科
罰金，以新臺幣壹仟元折算壹日；又竊盜，累犯，處有期徒刑
月，如易科罰金，以新臺幣壹仟元折算壹日；又竊盜，累犯，處
有期徒刑月，如易科罰金，以新臺幣壹仟元折算壹日。應執行
有期徒刑拾月，如易科罰金，以銀元佰元即新臺幣玖佰元折算
壹日。
      犯罪事實及理由
一、本院認定被告甲○○先後4次犯竊盜罪，及其中3次（即起訴
    書犯罪事實欄編號二、三、四部分所示）構成累犯之犯罪事
    實、理由、證據及論罪科刑所應適用之法條，除起訴書（如
    附件）中關於被告否認犯罪及其辯解部分應予刪除不予引用
    外，餘均與起訴書之記載相同，並經被告於民國95年12月7
    日本院審理中坦承不諱，茲引用之。
二、被告於為如前述起訴書犯罪事實欄一部分所示之行為後，於
    94 年1月7日修正，於同年2月2日公布之修正刑法，業於95
    年7 月1日施行。按行為後法律有變更者，適用行為時之法
    律，但行為後之法律有利於行為人者，適用最有利於行為人
    之法律，修正後即現行刑法第2條第1項訂有明文。而刑法第
    320 條第1項之竊盜罪，其罰金刑之法定刑原為得科銀元500
    元以下罰金，因罰金罰鍰提高標準條例第1項前段規定，提
    高為10倍，為得科銀元5,000以下罰金。而依修正後刑法施
    行法第1條之1規定：「（第1項）中華民國94年1月7日刑法
    修正施行後，刑法分則編所定罰金之貨幣單位為新臺幣。（
    第2項）94年1月7日刑法修正時，刑法分則編未修正之條文
    定有罰金者，自94年1月7日刑法修正施行後，就其所定數額
    提高為30倍。但72年6月26日至94年1月7日新增或修正之條
    文，就其所定數額提高為3倍」，及刑法第33條第5款修正為
    ：「主刑之種類如下：五、罰金：新臺幣1,000元以上，以
    百元計算之」等規定觀之，依修正後之法律，刑法第32 0條
    第1項之竊盜罪所得科處之罰金刑最高額為新臺幣15,000元
    、最低額為新臺幣1,000元。然依被告前述如起訴書犯罪事
    實欄一部分所示之行為時即修正前刑法第33條第5款規定之
    罰金最低額為銀元1元，並提高10倍計算，前開竊盜罪之罰
    金刑，最高額為銀元5,000，最低額為銀元10元，若乘以3倍
    而換算為新臺幣，最高額雖與新法同為新臺幣15,000元，然
    最低額則僅為新臺幣30元。因此，比較上述修正前、後之刑
    罰法律，自以被告前述如起訴書犯罪事實欄一部分所示之行
    為時即修正前關於科處罰金刑之法律較有利於被告。而揆諸
    前揭修正後刑法第2條第1項規定之「從舊從輕」原則，被告
    前述如起訴書犯罪事實欄一部分所示之行為自應適用其行為
    時之法律，即修正前刑法之相關規定及修正刪除前罰金罰鍰
    提高標準條例第2條規定，予以論處。
三、茲審酌被告正值壯年，不思循正軌獲取財富，竟藉竊盜獲利
    之心態可議，且犯罪後未即時悔悟，於警偵訊中飾詞否認犯
    行，浪費國家訴訟資源，惟念其嗣於本院審理時已坦承犯行
    ，供稱係因恐遭受判重刑始於警偵訊中否認犯行等語，顯見
    其尚有良知，並非毫無悔意之人，及其僅國中畢業，智識有
    限，其所犯如起訴書犯罪事實欄一之部分，雖非累犯，但犯
    罪所得較高，暨所竊部分贓物已經被害人予以領回，相當程
    度減少被害人之損失，及其行竊被害人之財物，對被害人生
    活上所帶來之不便等一切情狀，就其所犯4次竊盜犯行，分
    別量處如主文所示之刑，並就其所犯前述如起訴書犯罪事實
    欄一部分所示之罪，依修正前刑法第41條第1項前段、修正
    刪除前罰金罰鍰提高標準條例第2條規定，諭知易科罰金之
    折算標準（被告行為時，依修正前刑法第41條第1項前段、
    修正刪除前罰金罰鍰提高標準條例第2條之規定，易科罰金
    之折算標準原以銀元100元、200元、300元折算1日，經折算
    為新臺幣後，應以新臺幣300元、600元、900元折算1日，而
    刑法第41條第1項前段修正後，則規定為以新臺幣1,000元、
    2,000元、3,000元折算1日，因屬科刑規範事項之變更，其
    折算標準為裁判時所應諭知，自有就新舊法規定比較之必要
    ，經比較新舊法結果，以被告行為時之舊法較為有利於被告
    ，自應依修正前刑法第41條前段、修正刪除前罰金罰鍰提高
    標準條例第2條之規定，諭知被告如易科罰金之折算標準）
    ；就其所犯如起訴書犯罪事實欄二、三、四部分所示之罪，
    依刑法第41條第1項前段規定，諭知易科罰金之折算標準。
四、再刑法第2條第1項規定：「行為後法律有變更者，適用行為
    時之法律。但行為後之法律有利於行為人者，適用最有利於
    行為人之法律」。依刑法第51條定應執行刑時，「裁判確定
    前犯數罪，其中一罪在新法施行前者，亦同（即亦應為新舊
    法比較）。」最高法院95年5月23日第8次刑事庭會議決議可
    資參照。本件被告所犯前述如起訴書犯罪事實欄一部分所示
    之竊盜罪係於95年7月1日之前所犯，而刑法第51條業於94年
    1月7日修正公布，並於95年7月1日施行，修正前刑法第51條
    規定：「數罪併罰，分別宣告其罪之刑，依左列各款定其應
    執行者：」其中第5款規定：「宣告多數有期徒刑者，於各
    刑中之最長期以上，各刑合併之刑期以下，定其刑期。但不
    得逾20年。」修正後刑法第51條第5款規定：「宣告多數有
    期徒刑者，於各刑中之最長期以上，各刑合併之刑期以下，
    定其刑期。但不得逾30年」比較結果，修正後刑法並非較有
    利於行為人，依刑法第2條第1項前段之規定，本件仍應依修
    正前刑法第51條第5款定其應執行之刑。故爰依修正前刑法
    第51條第5款規定，並定被告所犯4次竊盜罪之應執行為有期
    徒刑10月。
五、另按「犯最重本刑為5年以下有期徒刑以下之刑之罪，而受6
    個月以下有期徒刑或拘役之宣告，因身體、教育、職業、家
    庭之關係或其他正當事由，執行顯有困難者，得以1元以上3
    元以下折算1日，易科罰金。但確因不執行所宣告之刑，難
    收矯正之效，或難以維持法秩序者，不在此限。併合處罰之
    數罪，均有前項情形，其應執行之刑逾6月者，亦同。」、
    「於94年1月7日刑法修正施行前犯併合處罰數罪中之一罪，
    且該數罪均符合第41條第1項得易科罰金之規定者，適用90
    年1月4日修正之刑法第41條第2項規定。」修正前刑法第41
    條第1項、第2項及刑法施行法第3條之1第3項分別定有明文
    。本件被告所犯前述如起訴書犯罪事實欄一部分所示之竊盜
    罪係於94年1月7日之修正刑法施行前所犯，且被告所犯4次
    之竊盜本均得易科罰金，則揆諸上開說明，本件被告所應執
    行之有期徒刑雖逾6月，惟仍得易科罰金。而依修正前刑法
    第41條第1項前段、修正刪除前罰金罰鍰提高標準條例第2條
    之規定，為易科罰金標準之諭知，較有利於被告，已如前述
    。爰依此，就被告前開所應執行之有期徒刑10月，並適用較
    有利於被告之修正前刑法第41條第1項前段及修正刪除前罰
    金罰鍰提高標準條例第2條之規定，諭知如主文所示之易科
    罰金折算標準。
六、末查，被告於前述如起訴書犯罪事實欄一部分竊盜行為後，
    雖另於95年6月23日，在臺中市北屯區○○○○路366號後方菜
    園內，竊取青蔥3台斤等物，而為本院於95年7月18日以96年
    中簡字第1671號判處拘役10日，如易科罰金以300元折算1日
    ，而於95年8月21日易科罰金執行完畢。惟質之被告於95年
    11 月23日本院接押訊問時供承忘記係如何會被判拘役刑等
    語（見本院卷第13頁），且參之本件被告所犯4次竊盜行為
    對象，均係停置於路旁之車輛，與前案所竊取之對象不同，
    併所為時間、地點亦均不同等情觀之，顯見被告本件所為，
    均係於行經各該竊盜地點時，恰見各被害人之車輛有機可乘
    ，方臨時起意所竊，此徵之被告於本院審理時亦坦認本案係
    個別起意所為等語，有如前述，是本件被告前述如起訴書犯
    罪事實欄一部分所示之竊盜行為，即與前開案件之竊盜行為
    間，無連續犯之裁判上一罪關係，亦即為前開案件之確定判
    決效力所不及，本院自仍應對之為有罪之實體判決，附此指
    明。
據上論斷，應依刑事訴訟法第273條之1第1項、第299條第1項前
段、第310條之2、第454條，刑法第2條第1項、第320條第1項、
第47條第1項、第41條第1項前段、修正前刑法第33條第5款、第
41條第1項前段、第2項、第51條第5款，刑法施行法第1條之1第1
項、第2項前段、第3條之1第3項，罰金罰鍰提高標準條例第1條
前段、修正刪除前罰金罰鍰提高標準條例第2條，判決如主文。
本案經檢察官楊朝嘉到庭執行職務。
中    華    民    國    95    年    12    月    20    日
                  刑事第14庭    法  官  林世民
上正本證明與原本無異。
如不服本判決，應於送達後10日內向本院提出上訴狀（須附繕本
），上訴於臺灣高等法院臺中分院。
                                書記官  紀俊源
中    華    民    國    95    年    12    月    20    日
附錄論罪科刑法條：
中華民國刑法第320條第1項：
意圖為自己或第三人不法之所有，而竊取他人之動產者，為竊盜
罪，處5年以下有期徒刑、拘役或500元以下罰金。


司法院資訊處製作；財團法人民間司法改革基金會備份。
